【裁判字號】    97,勞抗,21
【裁判日期】    971231
【裁判案由】    給付薪資等
【裁判全文】
臺灣高等法院民事裁定                  97年度勞抗字第21號
抗  告  人  乙○○
上列抗告人與相對人艾波比股份有限公司等人間給付請求薪資等
事件，對於中華民國97年10月30日臺灣臺北地方法院97年度審重
勞訴字第7號所為裁定提起抗告，本院裁定如下：
    主  文
抗告駁回。
抗告訴訟費用由抗告人負擔。
    理  由
一、本件原裁定意旨略以：本件訴訟繫屬時，相對人艾波比股份
    有限公司（下稱艾波比公司）之營業所及法定代理人甲○○
    之住所地，均位於臺北市內湖區○○○道○段181號12樓，除
    經抗告人於起訴狀記載綦詳外，另有法院職權調閱之公司登
    記資料查詢在卷可稽。是依民事訴訟第1條第1項及第2條第2
    項之規定，本件應由臺灣士林地方法院管轄，抗告人向無管
    轄權之法院起訴，顯係違誤，爰依職權將本件移送於臺灣士
    林地方法院。
二、抗告意旨略以：相對人艾波比公司因從事不法行為，恐東窗
    事發，藉故誹謗侮辱抗告人，並於民國（下同）95年10月13
    日解僱抗告人，使抗告人身心名譽受損；相對人之犯罪行為
    地及結果地均在台北市○○○路○段126號6樓，依民事訴訟
    法第15條之規定，得由行為地之法院管轄。又相對人於97年
    9月17日來函告知抗告人，同意支付95年10月14日至97年9月
    30日之薪資，將支票寄給抗告人，契約履行地即付款地是在
    抗告人住所地之信義區，依民事訴訟法第12條之規定，得由
    該履行地之法院管轄。且本件為原法院96年度勞訴字第14號
    之延續，原法院對上開事件既有管轄權，對本事件亦有管轄
    權。次按管轄權之有無，應依原告主張之事實，按諸法律關
    於管轄之規定而為認定，與其請求之是否成立無涉，有最高
    法院65年台抗字第162號判例可資參照，故抗告人依前揭事
    實，自得依民事訴訟法第21條、第22條、第248條規定，合
    併向臺灣臺北地方法院起訴，是以請廢棄原裁定，發回臺灣
    臺北地方法院由樂股以外之股別承辦。
三、按訴訟，由被告住所地之法院管轄；對於私法人或其他得為
    訴訟當事人之團體之訴訟，由其主事務所或主營業所所在地
    之法院管轄；又訴訟之全部或一部，法院認為無管轄權者，
    依原告聲請或依職權以裁定移送其管轄法院，民事訴訟法第
    1條第1項前段、第2條第2項、第28條第1項分別定有明文。
    次按「因契約涉訟者，如經當事人定有債務履行地，得由該
    履行地之法院管轄。」同法第12條固定有明文，但此乃民事
    訴訟法關於因契約涉訟特別審判籍之規定，此項約定雖不以
    書面或明示為必要，即言詞或默示為之，亦非法所不許，惟
    仍必須當事人間有約定債務履行地之意思，始有該條之適用
    。又管轄權之有無，雖為受訴法院應依職權調查之事項，惟
    當事人對此訴訟成立要件之舉證責任仍未因之免除，準此，
    主張因契約涉訟當事人間定有債務履行地之約定者，即應就
    該主張之有利事實負舉證之責任。
四、經查：
    (一)相對人艾波比公司之主營業所前曾設於臺北市松山區○○
      ○路○段126號6樓，並與抗告人間有確認僱傭關係等事件
      繫屬於原法院96年度勞訴字第14號，而上開事件業於97年
      8月22日判決，並於同年10月28日確定乙節，有抗告人提
      出之原法院上開事件判決書及確定證明書影本各1份附卷
      可稽（見原審卷第10頁至第13頁、本院卷第21頁），足證
      抗告人於原法院提出之本事件，係新繫屬於原法院之民事
      事件，仍應依民事訴訟法之規定，定原法院管轄權之有無
      ，故其主張得依民事訴訟法第248條規定，向原法院合併
      提起本件訴訟乙節，尚與法未合。
    (二)依抗告人所陳之起訴事實，係認相對人有違反臺灣臺北地
      方法院96年度勞訴字第14號確定判決情事，依違約、債務
      不履行及其他法律關係而請求，並依公平交易法、消費者
      保護法及其他相關法令，請求相對人連帶給付其損失之3
      倍（見原審卷第3頁、第8頁）。而相對人艾波比公司之主
      營業所雖曾設於臺北市松山區○○○路○段126號6樓，但
      於抗告人提起本件訴訟時，相對人艾波比公司之主營業所
      及兼法定代理人甲○○之住所地，均遷移至臺北市內湖區
      ○○○道2段181號12樓，除據抗告人於起訴狀中記載甚明
      外，並有原審及本院依職權查詢之公司登記資料查詢單2
      份存卷可參（見原審卷第3頁、第23頁、本院卷第22頁）
      。依民事訴訟第1條第1項、第2條第2項之規定，本件訴訟
      應由臺灣士林地方法院管轄。
    (三)至抗告人主張依民事訴訟法第15條、第12條規定，本件得
      由原法院管轄云云，經核以：
      依抗告人於原法院起訴之事實觀之，其並未敘及相對人
        是否有侵害其權利之行為，且未依侵權行為之法律關係
        為請求。至其提起本件抗告後，雖主張相對人對其有誹
        謗、侮辱行為，並於95年10月13日將其解僱之事實，惟
        此部分事實業據抗告人於原法院96年度勞訴字第14號事
        件中為主張（見原審卷第10頁），而上開事件業已判決
        確定，亦已如前述，故其主張依民事訴訟法第15條之規
        定，得由行為地之法院管轄乙節，即非可採。
      又抗告人雖提出相對人於97年9月17日通知伊於97年10
        月1日恢復上班，並載明95年10月14日至97年9月30 日
        之薪資將於結算後發放之相對人公司函影本1份（見原
        審卷第14頁），惟該函內並未記載有檢附支票予抗告人
        之情事。況民事訴訟法第12條「因契約涉訟者，如經當
        事人定有債務履行地，得由該履行地之法院管轄」，所
        謂「債務履行地」，係指當事人以契約訂定之清償地而
        言，本件抗告人復未提出證據，以證明其與相對人間有
        約定債務履行地，及該債務履行地屬原法院所管轄之區
        域，故其主張依民事訴訟法第12條之規定，得由契約履
        行地之法院管轄乙節，亦非可採。
      從而，抗告人上開之主張，均非可採，故本件即無民事
        訴訟法第21條、第22條之適用。雖其援引最高法院65年
        台抗字第162號判例為據，惟因與本件情節有間，尚不
        得為其有利之認定，併此說明。
    (四)綜上所述，本件訴訟應由臺灣士林地方法院管轄，原法院
      依職權將本件訴訟裁定移由該法院管轄，於法並無不合。
      抗告意旨指摘原裁定不當，求予廢棄，為無理由，應予駁
      回。至抗告人於97年12月18日寄達本院之書狀內，追加訴
      外人劉士豪為被告乙節，因能否准許其追加被告，應由審
      理本事件之法院依規定為之，尚非本院得以審酌之範疇，
      併此敘明。
五、據上論結，本件抗告為無理由，爰裁定如主文。
中    華    民    國    97    年    12   月    31    日
                    勞工法庭
                        審判長法  官  張  蘭
                              法  官  鄭純惠
                              法  官  邱瑞祥
正本係照原本作成。
本裁定除以適用法規顯有錯誤為理由，並經本院許可外，不得再
抗告。如提起再抗告，應於收受後10日內委任律師為訴訟代理人
向本院提出再抗告狀，並繳納再抗告費新台幣1千元。
中    華    民    國    97    年    12    月    31    日
                              書記官  明祖星


司法院資訊處製作；財團法人民間司法改革基金會備份。
